【裁判字號】    99,上易,559
【裁判日期】    990907
【裁判案由】    損害賠償
【裁判全文】
臺灣高等法院民事判決                 99年度上易字第559號
上  訴  人  丙○○
訴訟代理人  許朝財律師
被上訴人    甲○○
訴訟代理人  乙○○
上列當事人間請求損害賠償事件，上訴人對於中華民國99年5月5
日臺灣桃園地方法院99年度重訴字第1號第一審判決提起上訴 ，
本院於中華民國99年8月24日言詞辯論終結，判決如下：
    主    文
上訴駁回。
第二審訴訟費用由上訴人負擔。
    事實與理由
一、被上訴人起訴主張：上訴人丙○○為原審共同被告財團法人
    桃園縣私立啟新社福會（下稱啟新社福會）董事長，於民國
    （下同） 97年2月19日以電話接受中國時報記者胡欣男之採
    訪時，意圖散布於眾，基於誹謗之犯意，向胡欣男指摘即斯
    時為啟新社福會附設中壢育幼院（下稱中壢育幼院）院長之
    被上訴人，因學資歷造假不符而遭中壢育幼院開除等語，經
    胡欣男刊登於翌日之中國時報社會新聞版，足以毀損被上訴
    人名譽，致被上訴人遭受親朋好友、任職單位質疑及同事異
    樣眼光，造成被上訴人精神上莫大傷害，被上訴人並因此於
    98年間經臺北縣政府列為低收入戶。被上訴人原擔任中壢育
    幼院院長一職時，每月薪資為新台幣（下同）45,000元，加
    計三節獎金（端午節、中秋節各1個月、春節年終2個月），
    年收入為72萬元，爰依民法第184條第1項、第188條第1項等
    規定， 請求上訴人與啟新社福會連帶賠償被上訴人4年之工
    作損失288萬元及精神慰撫金312萬元共計6百萬元， 並自起
    訴狀繕本送達翌日起算之法定遲延利息。
二、上訴人則以：對臺灣桃園地方法院檢察署（下稱桃園地檢署
    ）檢察官 97年度偵字第16807號聲請簡易判決處刑書部分之
    事實不爭執。但被上訴人並未敘明其工作損失與上訴人毀損
    名譽之行為間有何因果關係，況且被上訴人係因啟新社福會
    於97年2月18日召開第一屆第十次臨時董事會議決議 「不適
    任終止委任關係」而遭解職， 被上訴人請求4年之工作損失
    與上訴人丙○○毀損名譽之行為無關。被上訴人遭啟新社福
    會97年2月18日臨時董事會議決議終止委任關係後， 隨即於
    97年2月19日 在桃園縣政府召開記者會且誣指上訴人丙○○
    偷年菜，嗣中國時報循線找到上訴人丙○○作平衡報導，上
    訴人丙○○係因被動受訪而陳述，縱有不當，亦情有可原，
    被上訴人請求精神慰撫金312萬元，實屬過高等語， 資為抗
    辯。
三、原審判決：上訴人應給付被上訴人精神慰撫金10萬元及自98
    年2月6日起至清償日止按年息百分之五計算之利息，並依職
    權宣告假執行，而駁回被上訴人其餘精神慰撫金及工程損害
    之請求。上訴人就其敗訴部分聲明不服，提起上訴，其上訴
    聲明為：(一)原判決不利上訴人部分廢棄。(二)上開廢棄部分，
    被上訴人在第一審之訴及假執行之聲請均駁回。(三)第一、二
    審訴訟費用由被上訴人負擔。被上訴人就其敗訴部分，未據
    聲明不服，此部分已告確定，其於本院答辯聲明為：上訴駁
    回，第二審訴訟費用由上訴人負擔。
四、按「因故意或過失，不法侵害他人之權利者，負損害賠償責
    任。故意以背於善良風俗之方法，加損害於他人者亦同。」
    ，「不法侵害他人之身體、健康、名譽、自由、信用、隱私
    、貞操，或不法侵害其他人格法益而情節重大者，被害人雖
    非財產上之損害，亦得請求賠償相當之金額。」，民法第18
    4條第1項、第195條第1項前段分別定有明文。本件經查，被
    上訴人主張上訴人丙○○為啟新社福會第一屆董事會之董事
    長，該會第一屆董事會前於第七次臨時董事會議通過新聘被
    上訴人為該會附設中壢育幼院院長，嗣啟新社福會董事會於
    97年2月18日第十次臨時董事會議中， 就被上訴人試用三個
    月後是否續聘乙事，議決被上訴人不適任，終止委任關係。
    被上訴人則於同年月19日，至桃園縣政府社會局向局長許育
    寧陳訴該會對其解職過程有所不當。中國時報記者得訊乃分
    頭採訪，由該報記者胡欣男，於同日傍晚上訴人於電話中接
    受中國時報記者胡欣採訪時，表示上訴人因學資歷造假不符
    而遭中壢育幼院開除等語，經中國時報刊登於97年2月20 日
    該報A11版社會新聞版之事實，為上訴人所不爭，並有97 年
    2月18日 啟新社福會第一屆董事會第10次臨時董事會記錄在
    卷可稽（見原審卷第82頁）。而上訴人上開毀損被上訴人名
    譽之行為，嗣經被上訴人訴請桃園地檢署檢察官偵查後聲請
    以簡易判決處刑， 經原法院以98年度壢簡字第157號刑事簡
    易判決認上訴人「意圖散布於眾，而指摘足以毀損他人名譽
    之事」並判處拘役50日確定在案，亦為兩造所不爭，並有原
    法院98年度壢簡字第157號刑事簡易判決在卷足憑 （見原審
    卷第6至13頁）。 上訴人既於接受記者採訪時為前開不實言
    論，使不知情之媒體因而刊登上開報紙新聞，自足以毀損被
    上訴人之名譽並使被上訴人精神上受有痛苦，被上訴人請求
    上訴人丙○○賠償精神慰撫金，即屬有據。
五、本院審酌上訴人為啟新社福會第一屆董事會之董事長，96年
    有所得976,200元、97年度有所得932,652元，另有投資一筆
    65,000元（見原審卷第21至24頁），被上訴人原為中壢育幼
    院院長，96年無所得，97年有所得15,000元，另有汽車一輛
    及1,830元之投資一筆（見本院卷第16至19頁）等， 兩造之
    身分、地位、經濟狀況，及上訴人之行為所致被上訴人精神
    上之痛苦等一切情狀，認被上訴人得向上訴人請求之精神慰
    撫金以10萬元為適當。 又被上訴人係於97年2月18日因遭啟
    新社福會第十次臨時董事會議之決議解職，是被上訴人之失
    去工作，顯與上訴人事後接受記者採訪時所為毀損被上訴人
    名譽之行為間，並無因果關係，被上訴人主張其因上訴人之
    為而受有4年共288萬元之工作損失，並無足取。
六、綜上所述，被上訴人基於侵權行為法律關係，請求上訴人賠
    償10萬元及自起訴狀繕本送達之翌日，即98年2月6日起至清
    償日止按年息百分之五計算之利息一節，為有理由，應予准
    許。至逾所為之請求，為無理由，應予駁回。原審判命上訴
    人應給付被上訴人10萬元及自98年2月6日起至清償日止按年
    息百分之五計算之利息，而駁回被上訴人其餘之請求，核無
    不合。上訴意旨就上開應准許部分，指摘原判決不當，求予
    廢棄改判，為無理由，應駁回其上訴。
七、本件事證已臻明確，兩造其餘之攻擊防禦方法及所提證據，
    經審酌後認均無礙判決之結果，爰不予一一論述。
八、據上論結，本件上訴為無理由，依民事訴訟法第449條第1項
    、第78條，判決如主文。
中    華    民    國    99    年    9     月    7     日
                  民事第二庭
                        審判長法  官 林敬修
                              法  官 吳青蓉
                              法  官 張靜女
正本係照原本作成。
不得上訴。
中    華    民    國    99    年    9    月     7     日
                              書記官 蕭麗珍

司法院資訊處製作；財團法人民間司法改革基金會備份。
